臺灣嘉義地方法院刑事判決　　　　　　　 99年度訴字第327號
公　訴　人　臺灣嘉義地方法院檢察署檢察官
被　　　告　陳天華
上列被告因妨害性自主案件，經檢察官提起公訴（98年度偵字第
8896號），本院判決如下：
    主    文
陳天華成年人連續故意對兒童犯乘機猥褻罪，處有期徒刑壹年，
減為有期徒刑陸月，如易科罰金，以銀元參佰元即新臺幣玖佰元
折算壹日。
    犯 罪 事 實
一、陳天華與B女（警詢代號0000-0000B，真實姓名及年籍詳警
    卷）於民國87年1月11日結婚後，於同年2月27日收養B女之
    女兒A女（警詢代號0000-0000，82年00月00日生，真實姓名
    及年籍詳警卷），彼此為擬制之直系血親而為家庭暴力防治
    法第3條第3款所稱之家庭成員。陳天華於93年7月到10月間
    ，明知A女當時為10歲未滿12歲之兒童，竟基於對A女為猥褻
    之概括犯意，連續2次於93年7月間某日及同年9月至10月間
    某日，在嘉義市○○街000巷00號住處房間內，藉B女晚上外
    出上班之際，酒後見A女入睡，利用其熟睡不能或不知抗拒
    而將手伸至A女外褲之內，隔著內褲而以手撫摸A女之生殖器
    官，而為猥褻行為，A女因此驚醒，並將陳天華之手推開，
    陳天華旋即作罷。嗣於98年6月間，A女告知B女始查悉上情
    。
二、案經A女訴由嘉義市政府警察局第二分局報告臺灣嘉義地方
    法院檢察署檢察官偵查起訴。
    理    由
一、本件必須公示之判決書，依性侵害犯罪防治法第12條第2項
    之規定，不得揭示被害人之姓名、年籍及其他足資辨識被害
    人身分之資訊。爰就被害人A女及其母親B女之身分均以代號
    表示。
二、按被告以外之人於審判外之陳述，經當事人於審判程序同意
    作為證據，法院審酌該言詞陳述或書面陳述作成時之情況，
    認為適當者，亦得為證據；刑事訴訟法第159條之5第1項定
    有明文。查被告陳天華對於卷附各傳聞證據於本院行準備程
    序時均表示同意調查（見本院卷第28頁），且經本院於審理
    程序逐一提示予被告表示意見，被告亦未於言詞辯論終結前
    聲明異議。經審酌上開證據資料製作時之情況，並無違法不
    當之瑕疵，以之作為證據應屬適當，且被告於程序上之彈劾
    詰問權利已受保障等情，而認卷附各傳聞證據合於刑事訴訟
    法第159條之5第1項之規定，因而均具證據能力。
三、訊據被告固坦承伊與B女於87年1月11日結婚，婚後並收養B
    女之女兒A女等情，惟矢口否認有何乘機猥褻犯行，辯稱：
    伊未曾猥褻A女云云。經查：
  (一)被告與B女於87年1月11日結婚，婚後並收養B女之女兒A女一
    情，業據被告供承不諱，核與被告及被害人A女個人戶籍資
    料查詢結果相符（見本院卷第56頁及第58頁證件存置袋），
    堪認屬實。
  (二)上開犯罪事實，業經證人即被害人A女於警詢及偵查證述歷
    歷（見警卷第5-8頁、偵卷第15-16頁），除與證人即被害人
    A女之母親B女於偵查中證述相符外（見偵卷第16-17頁），
    觀之證人A女於警詢及偵查中證稱，伊就讀小學4年級暑假期
    間，約晚上凌晨12時許，被告趁伊母親上班不在家，酒後於
    伊睡覺時，以手伸到內褲外面摸伊尿尿地方，其後隔了幾個
    月，也是喝酒後摸伊尿尿地方，伊醒來後即推開被告之手等
    語，其就被害事實之時間、地點及方式乃至被告當時有飲酒
    之情等細節交代綦詳，衡以案發時間為93年7月至10月間，
    證人A女於98年6月間提出告訴相隔約5年，證人A女就案發經
    過猶仍記憶深刻，顯徵該事實所致影響非輕，苟非親身經歷
    ，亦難就各該情節明確細述，又其既經具結，是其證述亦受
    偽證罪之擔保，故其證述憑信性即應可採。
  (三)再者，被告經送法務部調查局進行測謊鑑定，被告就下列測
    謊問題：1.沒有趁A女睡覺時用手撫摸其下體外陰部；2.沒
    有在A女國小時用手撫摸其陰部等問題均呈情緒波動反應，
    故經研判有說謊等情，此有法務部調查局調科參（南）字第
    10000010150號測謊報告書暨測謊過程參考資料附卷可考（
    見本院卷第38-51頁）。參諸猥褻行為通常未併隨身體傷害
    ，即無從驗傷為證，又因發生時間或地點具隱密性，亦難期
    他人或物證相佐，是被害人及行為人之證詞至關重要，而行
    為人是否有為該具體犯罪行為，其自身至為明瞭，故而測謊
    即依據受測者有無從事某一具體犯罪行為，面對測謊時已轉
    化為內在記憶，僅其自己知悉，當其外在口語回答與內在記
    憶不一致時，生理即形成衝突，而產生刺激情緒波動之反應
    ，反之，受測者如無該具體行為之記憶，則其回答即無內外
    衝突造成之生理反應，職是，測謊鑑定結果乃妨害性自主案
    件至關重要之證據。稽諸上開測謊過程參考資料，本案測謊
    流程經被告同意測試，以數字測試被告生理並無不合於測試
    之情，且問卷問題發問亦無少於2次測試，測謊儀器及環境
    評估均合於規定，足徵本案測謊過程均符合法定程序，又判
    圖方式除圖譜以外，並未參考卷證資料，亦證鑑定人並無受
    偏頗之虞，是互核證人A女上開證詞及前揭測謊結果，證人A
    女證詞堪認無訛。此外，復有嘉義市政府99年5月6日府社福
    工字第0995018834號函暨所附之訪視處遇建議表在卷可稽（
    見本院卷第24-24-1頁）。是被告確有於上開時間、地點，
    以上開方式，乘證人A女熟睡不能或不知抗拒之際，對其為
    上開猥褻行為，可資認定。
  (四)綜上，被告辯稱，未於上開時地對證人A女猥褻云云，洵屬
    事後卸責之詞，要難採信。本案事證明確，被告犯行，即堪
    認定。
四、按行為後法律有變更者，適用行為時之法律。但行為後之法
    律有利於行為人者，適用最有利於行為人之法律。此為刑法
    第2條第1項揭示之法律變更從舊從輕原則。查刑法已於94年
    1月7日修正，於同年2月2日公布，並自95年7月1日施行，被
    告上開犯行，為新法施行前之行為，其應適用之新、舊法比
    較如下：
  (一)被告行為後，刑法第56條連續犯之規定，業於95年7月1日刪
    除，被告於刑法修正施行前基於概括犯意，連續對被害人A
    女為2次乘機猥褻犯行，因行為後連續犯規定廢止，影響刑
    罰利或不利法律效果，屬法律變更，依新法第2條第1項前段
    規定比較新、舊法結果，應適用較有利於被告之行為時舊法
    論以連續犯。
  (二)易科罰金折算標準，依修正前刑法第41條第1項前段規定：
    「犯最重本刑為5年以下有期徒刑以下之刑之罪，而受6個月
    以下有期徒刑或拘役之宣告，因身體、教育、職業、家庭之
    關係或其他正當事由，執行顯有困難者，得以1元以上3元以
    下折算1日，易科罰金」及修正前罰金罰鍰提高標準條例第2
    條前段（現已刪除）規定，就其原定數額提高為1百倍折算1
    日，應以銀元3百元折算1日，經折算為新臺幣後，應以新臺
    幣9百元折算為1日。惟95年7月1日修正公布施行之刑法第41
    條第1項前段規定：「犯最重本刑為5年以下有期徒刑以下之
    刑之罪，而受6個月以下有期徒刑或拘役之宣告者，得以新
    臺幣1千元、2千元或3千元折算1日，易科罰金」，比較修正
    前後之易科罰金折算標準，以95年7月1日修正公布施行前之
    規定，較有利於被告，依刑法第2條第1項前段之規定，應適
    用修正前刑法第41條第1項前段及廢止前罰金罰鍰提高標準
    條例第2條規定，定其折算標準。
五、按甲男對於婦女，於其熟睡施以姦淫，是對於婦女乘其心神
    喪失相類之情形，不能抗拒，而姦淫之，原判決依刑法第22
    5條第1項論處，尚無不合；最高法院43年台上字第404號著
    有判例意旨可資參照。揆之上開判例見解，如係利用婦女熟
    睡之際為姦淫行為，並無強制手段，即與刑法第221條第1項
    強制性交罪有間，同理，如係利用被害人熟睡時為猥褻行為
    ，亦屬對於男女利用其精神、身體障礙、心智缺陷或其他相
    類之情形，自應論以刑法第225條第2項之乘機猥褻罪；臺灣
    高等法院93年法律問題研討會研討結果足資參照。從而，本
    案被告係趁被害人A女熟睡中為猥褻行為，又被告行為時為
    40歲，被害人A女為10歲，有被告及被害人A女個人上開戶籍
    資料查詢結果附卷可憑，被害人A女雖未滿14歲，惟因被告
    趁其熟睡時所為之猥褻行為並無強制之手段介入，亦無成立
    刑法第224條之1加重強制猥褻罪，此外，被害人A女熟睡中
    顯無同意被告對之進行猥褻行為之可能，復以其甦醒後已有
    推開被告之舉，亦證其無同意之情，故與刑法第227條第2項
    合意猥褻之構成要件不符。是核被告上開先後2次所為，均
    係犯刑法第225條第2項乘機猥褻罪。另按稱家庭暴力者，謂
    家庭成員間實施身體或精神上不法侵害之行為，又稱家庭暴
    力罪者，謂家庭成員間故意實施家庭暴力行為而成立其他法
    律所規定之犯罪，家庭暴力防治法第2條第1項、第2項分別
    定有明文，被告於上開犯行時與被害人A女為養父養女關係
    ，業據被告供陳在卷，復有上開戶籍資料查詢結果可考，是
    被告與被害人A女係屬家庭暴力防治法第3條第3款所定之家
    庭成員關係，被告犯乘機猥褻罪，屬上開所稱之家庭暴力罪
    。被告上開先後2次乘機猥褻行為，時間均緊接，犯罪構成
    要件均相同，顯係基於概括犯意為之，為連續犯，應依修正
    前刑法第56條規定，論以一罪，加重其刑。又被告行為時為
    成年人，被害人A女為10歲，是被害人A女核屬兒童及少年福
    利法第2條之兒童，被告故意對其犯罪者應依兒童及少年福
    利法第70條第1項前段之規定加重其刑，並依法遞加重之。
    爰審酌被告素行非佳，有臺灣高等法院被告前案紀錄表在卷
    供參，其國中肄業之智識程度、離婚、育有1名未成年子女
    ，父母均80多歲等家庭狀況，為圖一己私慾滿足，罔顧兒童
    心理人格發展之健全，對被害人A女為乘機猥褻行為，致其
    身心發展受有影響，然被告在其驚醒反抗後，即行停止，復
    審酌其犯後態度非佳，未與被害人A女成立和解，惟被害人A
    女及其母親B女均願原諒並請求給予被告機會（見偵卷第17
    頁）等一切情狀，量處如主文所示之刑。又被告上開犯行之
    犯罪時間，均在96年4月24日以前，復無不得減刑之例外情
    形，合於中華民國96年罪犯減刑條例第2條第1項第3款之規
    定，爰併諭知減得之刑及易科罰金之折算標準。
六、末查，自95年7月1日起生效施行之刑法第91條之1有關性侵
    害之強制治療規定，已由「於裁判前應經鑑定有無施以治療
    之必要。有施以治療之必要者，得令入相當處所，施以治療
    」，改為「徒刑執行期滿前，於接受輔導或治療後，經鑑定
    、評估，認有再犯之危險者」，始得令入相當處所，施以強
    制治療。而本案被告行為時雖係在刑法修正之前，然本院裁
    判時既已在刑法修正生效施行之後，依程序從新之原則，就
    有關被告應否施以強制治療一節，即應依據上開修正後刑法
    之程序規定；臺灣高等法院暨所屬法院95年5月4日座談會紀
    錄第21號研討意見意旨參照，準此，本案被告即無庸於裁判
    前送請鑑定。另被告尚未與被害人A女及其母親B女成立和解
    ，復以犯後並無悔意等情，爰不諭知緩刑，併此敘明。
據上論斷，應依刑事訴訟法第299條第1項前段，兒童及少年福利
法第70條第1項前段，刑法第2條第1項前段、第225條第2項、第5
6條（94年1月7日廢止前）、第41條第1項前段（94年1月7日修正
前），廢止前罰金罰鍰提高標準條例第2條，中華民國96年罪犯
減刑條例第2條第1項第3款、第7條、第9條，判決如主文。
本案經檢察官邱美英到庭執行職務。 
中    華    民    國   100    年    3     月    25    日
               刑事第五庭 審判長法  官  蔡廷宜  
                                法  官  夫
                                法  官  傅曉瑄
以上正本證明與原本無異。
如不服本判決應於收受判決後10日內向本院提出上訴書狀，並應
敘述具體理由；其未敘述上訴理由者，應於上訴期間屆滿後20日
內向本院補提理由書（均須按他造當事人之人數附繕本）「切勿
逕送上級法院」。告訴人或被害人如對於本判決不服者，應具備
理由請求檢察官上訴，其上訴期間之計算係以檢察官收受判決正
本之日期為準。
中    華    民    國   100    年    3     月    25    日
                                書記官  陳意婷
附錄論罪科刑法條： 
刑法第225條第1項 
對於男女利用其精神、身體障礙、心智缺陷或其他相類之情形，
不能或不知抗拒而為性交者，處3年以上10年以下有期徒刑。
對於男女利用其精神、身體障礙、心智缺陷或其他相類之情形，
不能或不知抗拒而為猥褻之行為者，處6 月以上5 年以下有期徒
刑。